【裁判字號】    96,易,3443
【裁判日期】    970201
【裁判案由】    傷害等
【裁判全文】
臺灣高雄地方法院刑事判決              96年度易字第3443號
公  訴  人  臺灣高雄地方法院檢察署檢察官
被      告  甲○○
被      告  丁○○
上列被告因傷害等案件，經檢察官提起公訴（96年度偵字第
24346號），本院判決如下：
    主  文
甲○○共同犯恐嚇取財未遂罪，處有期徒刑捌月，減為有期徒刑
肆月，如易科罰金，以新臺幣壹仟元折算壹日。又共同犯傷害罪
，處有期徒刑捌月，減為有期徒刑肆月，如易科罰金，以新臺幣
壹仟元折算壹日。應執行有期徒刑柒月。
丁○○共同犯恐嚇取財未遂罪，累犯，處有期徒刑玖月，減為有
期徒刑肆月又拾伍日，如易科罰金，以新臺幣壹仟元折算壹日。
又共同犯傷害罪，累犯，處有期徒刑玖月，減為有期徒刑肆月又
拾伍日，如易科罰金，以新臺幣壹仟元折算壹日。應執行有期徒
刑捌月。
甲○○、丁○○被訴毀損器物罪部分，公訴不受理。
    事  實
一、丁○○曾因毒品危害防制條例案件，經臺灣高雄地方法院以
    95年訴字第447 號判決有期徒刑9 月確定，並於民國96年2
    月5 日因縮刑期滿徒刑執行完畢出監。竟仍不知悔改，夥同
    甲○○與真實姓名、年籍均不詳綽號「黑面」與「和仔」之
    成年男子，共同基於恐嚇取財之犯意聯絡，於96年2 月22日
    21時許，在乙○○所開設位於高雄市○○區○○路264 號檳
    榔攤內附設有卡拉OK之小吃店中，推由甲○○向乙○○恫稱
    「老闆娘，我朋友剛關出來，妳以後每個月就給我們2 萬元
    」等語，然為乙○○所拒。爰因乙○○意欲報警處理，甲○○竟徒手翻倒店內桌子、「黑面」則拿起店內香煙往地上亂
    丟，丁○○亦拔掉電話線，徒手破壞店內擺設及物品（毀損
    罪部分業經告訴人撤回告訴）。丁○○、甲○○、與「黑面
    」，並另基於傷害之共同犯意聯絡，分別以徒手方式毆打乙○○，或用手抓住乙○○的頭，致乙○○受有頭部外傷併頭
    皮3 ×3 公分瘀腫、頭部鈍傷、頭皮下瘀血與胸部鈍傷等傷
    害。嗣經乙○○報警處理，始知上情。
二、案經乙○○訴由高雄市政府小港分局報請臺灣高雄地方法院
    檢察署檢察官偵查起訴。
    理  由
壹、證據能力部分：
    按「被告以外之人於審判外之陳述，雖不符前4 條之規定，
    而經當事人於審判程序同意作為證據，法院審酌該言詞陳述
    或書面陳述作成時之情況，認為適當者，亦得為證據」、「
    當事人、代理人或辯護人於法院調查證據時，知有第159 條
    第1 項不得為證據之情形，而未於言詞辯論終結前聲明異議
    者，視為有前項之同意」，刑事訴訟法第159 條之5 第1 、
    2 項分別定有明文，而上開規定之立法意旨在於傳聞證據未
    經當事人之反對詰問予以核實，原則上先予排除，惟若當事
    人已放棄詰問或未聲明異議，基於證據資料愈豐富，愈有助
    於真實發現之理念，且強化言詞辯論主義，法院自可承認該
    傳聞證據例外擁有證據能力。經查，告訴人乙○○、證人己○○於警詢及偵查中之陳述，及卷附高雄市立小港醫院診斷
    證明書2 紙、現場照片6 張雖均係被告以外之人於審判外之
    言詞或書面陳述，性質上屬傳聞證據，惟既經檢察官及被告
    2 人同意作為證據，且又未於言詞辯論終結前聲明異議，本
    院審酌該言詞及書面陳述作成時之情況，復查無其他不法之
    情狀，足認上開傳聞證據，依刑事訴訟法第159 條之5 之規
    定俱有證據能力，合先說明。
貳、實體部分：
一、訊據被告丁○○、甲○○固供承曾於上揭時間偕同其友人「
    黑面」與「和仔」至上開檳榔攤飲酒消費，及與乙○○因故
    發生爭執並因而拉扯之事實，惟矢口否認有何恐嚇取財及傷
    害犯行，辯稱：當時是丁○○與乙○○理論並拉扯，是乙○○一直推丁○○，丁○○才反推回去，店內東西應該是推撞
    中掉的，但伊等均未毆打乙○○，也沒有對乙○○恐嚇取財
    及施以恐嚇云云，惟查：
  (一)被告2 人曾於上開時間夥同「黑面」與「和仔」共同前往乙○○所經營之上開檳榔攤，並與乙○○發生爭執及拉扯，此
    為被告2 人所自承（參本院卷66頁），復有照片6 紙可佐（
    參警卷14至16頁）可佐。
  (二)關於恐嚇取財部分：
    1.證人即告訴人乙○○於本院審理中證述：我當天是坐在店
      內，背對著門口，在裡面唱歌，後來有人開門進來，我一
      回頭看到他們4 個人都已經進來了，並且坐在門口附近的
      桌子。甲○○就用遙控器把我的歌關掉，我就起身問他們
      是否要喝酒？要不要炒小菜？我正準備要往外走時，有一
      個高高的男子，叫「黑面」，「黑面」就跟我說叫我不要
      出去，說有事情要跟我講，我就回來，丁○○正好從廁所
      出來，甲○○就開口跟我說「老闆娘，我朋友剛關出來，
      妳以後就每個月給我們兩萬」，他講這話的時候，並沒有
      講明所謂的朋友是指何人，但是他有講說兩萬是要給「我
      們」，不是要給他自己。我就問他說你們是要收保護費嗎
      ？甲○○就用台語罵三字經，說妳要做生意就是要每個月
      給兩萬，其他人就坐在那邊，沒有講什麼，但是也沒有制
      止甲○○這樣子講，就只有我跟甲○○在那邊吵等語（本
      院第73頁）。被告雖辯稱渠等係前往該店消費云云，然本
      院審酌被告等人進入小吃店後旋即與告訴人發生激烈爭執
      等情，業經證人己○○證述在卷（詳後述，並參本院卷68
      、69頁），被告甲○○亦自承其確於進入店後不久將桌子
      弄翻（參本院卷66頁），此實迴異與一般正常之消費情形
      。況再衡諸常情，告訴人既開店營業維生，實無刻意為難
      來客之必要，尤其事發當時，店內僅告訴人一位單身弱女
      子，相較於被告等四人均為壯年之男子，告訴人更無刻意
      主動挑釁之理。從而，事發當日，被告等人前往告訴人經
      營之小吃店，應係意在恐嚇取財。被告二人及「黑面」、
      「和仔」，確有對乙○○恐嚇取財之犯行無訛。
    2.至於被告2 人所聲請傳訊之證人戊○○則到庭證述：乙○○說甲○○向她要保護費一事，我不知道，這個我沒有聽
      到等語（本院卷第87頁），是戊○○既對上開被告2 人向
      乙○○要保護費一事不知情，其證詞自不足為被告2 人有
      利之認定。
  (三)關於傷害罪部分：
    1.乙○○復證述：…當時我往外走想要報警處理，這時候甲○○就翻桌，並罵得很難聽，他一翻桌我就趕快往外跑，
      所以也沒有在裡面跟他爭執，我一出來他們就跟出來，我
      有聽到有人說「有人講要報警就打死他」，當時我跑到檳
      榔攤那邊要打電話，結果電話線就被丁○○拔掉了，但是
      是何人把電話丟掉的我則不清楚，因為他們那時候都圍在
      我旁邊，我在打電話的時候，他們就開始拔電話並開始打
      我了，我可以肯定在場的二位被告都有出手打我，因為「
      黑面」是面對著我，被告二人則是在我的左右，我有看到
      被告二人都有出手打我。我要報警時他們就開始打我，他
      們不是在阻擋「黑面」打我，而是一起跟著打，第一次打
      的時候，隔壁阿姨出來說你們三、四個人打一個女孩子，
      結果他們就停手，丁○○緊靠著我並一直罵我髒話，我用
      手推開丁○○，「黑面」就用手抓住我的頭，被告二人就
      要圍上來打我，他們幾乎是把我壓制在地上。我後來有聽
      到他們4 個人當中有人說「已經報警了，趕快走」，…我
      只看到桌子是甲○○掀的，至於椅子是怎麼倒的我不清楚
      …。但是丁○○拔掉電話線之後，我確實有看到被告2 人
      打我。…他們四人一進來甲○○就跟我說要拿兩萬元等語
      （本院卷第72、73頁）。所述既有高雄市小港醫院96年2
      月23日診斷證明書一紙可佐（參警卷17頁），並與己○○
      證述之情節（詳後述）大致相符。況且本院審理時，甲○○亦以證人身分具結證稱：「丁○○當天確實有跟乙○○
      拉扯，丁○○要跟乙○○理論，、、我有看到他們在推，
      丁○○跟乙○○大約推推拉拉10幾秒，、、拉扯過程當中
      丁○○及乙○○都有罵類似幹你娘之類的髒話」等語，而
      就甲○○之上開證述，丁○○既不爭執確有與乙○○發生
      拉扯，更自承：「我那天的確有罵三字經」（參本院卷75
      、76頁），足認，被告2 人及「黑面」確有毆打乙○○之
      行為。
    2.再參以證人即當天在現場目睹事發經過之己○○於本院審
      理中證稱：我在小港機場上班，那天我正好排休假，我就
      去乙○○隔壁攤位的鍋燒麵攤吃東西，我看到連同被告總
      共有4 個人騎車先後到那間店裡面，在庭被告丁○○先下
      車，拿乙○○檳榔攤裡面的冷飲櫃的飲料，拿了飲料之後
      他自己一個人就先進到店裡面去，其他三個人也隨後就跟
      著進去。當時乙○○正在店裡面唱歌，丁○○在店內講什
      麼我沒有聽到，後來就發生吵架的事情，我只有聽到裡面
      有翻桌子的聲音，並沒有看到實際的情形，之後我就看到
      他們4 個人跟乙○○拉拉扯扯的一起從店內出來，我有看
      到乙○○在那邊喊，說不要這樣子，當時在那邊勸架的應
      該是「和仔」。被告等人在店內開始爭執，到了外面就出
      拳（證人當庭比了一個手勢：手握拳，往後縮，再往前）
      打乙○○。我沒有注意到是何人打乙○○的，但是我有看
      到「黑面」把香煙拿起來往地上丟，所以香煙應該不是被
      撞倒的，應該是被「黑面」拿起來丟的。丁○○當時在做
      何事我沒有注意，因為我會緊張。我沒有注意到總共有幾
      個人打，我只有印象有一個叫做「和仔」的人有勸他們不
      要再打了，勸架的應該不是在庭被告二人，至於總共有幾
      個人打乙○○，我則沒有注意到，隔壁的阿姨有喊說你們
      三、四個人打一個女人這樣對嗎，然後阿姨就報警，被告
      等人就跑走了。電話是拉扯中掉落的，…，丟東西的大部
      分是「黑面」丟的，…我是有聽到他們在裡面的聲音就是
      「乒乒砰砰」，接著我就看到被告他們幾乎是打著出來的
      ，我看到有人出手拉著小翠，但是我沒有看清楚是誰，這
      要問小翠，因為我看到時就很緊張等語（本院卷第68、69
      頁）。可知，被告等人對乙○○施予毆打之時，「和仔」
      並未參與其中，而是在那邊勸架，對乙○○施予毆打的，
      應是被告2 人及「黑面」。
    3.至於戊○○雖曾到庭證述：當時被告二人及「黑面」、「
      和仔」均在店裡面。我印象中我沒有看到乙○○在裡面，
      印象中是我跑出來跟乙○○說裡面有人翻桌子，乙○○才
      進去的，她一走到店門口，就被「黑面」抓住頭髮，「和
      仔」跟丁○○要將黑面拉開，他們從門口一直打到檳榔攤
      那邊，檳榔攤的電話是「黑面」扯的，至於丁○○有無用
      三字經罵乙○○我則沒有印象了。…「黑面」就一面抓小
      翠頭髮，一面打她，但是他沒有說為何要打小翠，我只有
      看到「黑面」一直打乙○○。我沒有看到丁○○跟乙○○
      在那邊大小聲。我沒有看到丁○○有伸手去推乙○○，我
      當時有在場，但是我沒有看到有這種情形。乙○○有無伸
      手一直推丁○○，這我沒有看到。丁○○跟乙○○是否有
      罵「幹你娘」？我沒有聽到，我只有在「黑面」打乙○○
      時，聽到「黑面」一直罵「幹你娘」等語（本院卷第86、
      87頁），惟所述關於丁○○與乙○○發生拉扯、拉扯中丁○○有罵乙○○「幹你娘」等節，與丁○○所供及甲○○
      以證人身份所證之內容不符（本院卷75、76頁），是上開
      證述與事實不符，難以採信。況戊○○經本院提示上開筆
      錄內容質疑其所證之真實性後，立即改口稱：因為時間隔
      太久，已忘記了等語（本院卷第90頁），更足見其證言之
      可信度確實不足，因此，本院實難以其證述為有利於被告
      2人之認定。
  (四)綜上所述，被告2 人上開所辯，均顯不足採，其恐嚇取財未
    遂及傷害犯行，應屬事證明確，堪以認定，自應法論科。
二、核被告丁○○、甲○○所為，均係犯刑法第346 條第1 項、
    第3 項之恐嚇取財未遂罪、刑法第277 條第1 項之普通傷害
    罪。被告2 人就上開恐嚇取財未遂罪與「黑面」、「和仔」
    ；及被告2 人就普通傷害罪與「黑面」，均有犯意之聯絡與
    行為之分擔，均為共同正犯。又被告2 人所犯上開二罪，犯
    意各別、行為互殊，應分論併罰。又被告丁○○曾因毒品危
    害防制條例案件，經臺灣高雄地方法院以95年訴字第447 號
    判決有期徒刑9 月確定，並於96年2 月5 日因縮刑期滿徒刑
    執行完畢出監，有臺灣高等法院被告前案紀錄表附卷可參，
    其受有期徒刑之執行完畢後，5 年內故意再犯本件有期徒刑
    以上之上開2 罪，為累犯，應依刑法第47條第1 項規定加重
    其刑。又被告二人已著手於恐嚇取財犯罪行為之實行而不遂
    ，為未遂犯，依刑法第25條規定按既遂犯之刑度減輕之；丁○○並依刑法第71條第1 項規定，先加後減。檢察官起訴書
    認被告2 人係犯刑法第305 條恐嚇危害安全罪，業經公訴檢
    察官於本院審理中當庭予以更正（本院卷第65頁），本於檢
    察一體，本院自無庸諭知變更起訴法條，附此敘明。爰審酌
    被告2 人年輕力壯，不思靠己之力以獲生活所需，見告訴人
    弱女可欺，竟向之需索金錢，一旦遭拒，竟又群毆告訴人，
    所作所為罪質非輕，並於犯後一再否認犯行、飾詞矯辯，顯
    無悔意，且迄今未能與告訴人達成和解以賠償告訴人之損害
    及被告之動機、手段等一切情狀，就所犯上開2 罪，分別量
    處如主文所示之刑。又被告2 人犯罪之時間在96年4 月24日
    減刑基準日前，且所犯之罪核與該條例第2 條第1 項規定相
    符，復無同條例第3 條限制減刑之除外情形，爰依該條例第
    2 條第1 項第3 款規定，減其上開宣告刑期二分之一，並就
    所犯上開2 罪，分別諭知上開易科罰金之折算標準，及定應
    執行如主文所示之刑，以示儆懲。又所定應執行之刑已逾6
    月，故就合併後所定之執行刑，並不諭知易科罰金之折算標
    準。
參、公訴不受理部分：
一、公訴意旨係以：被告二人於96年2 月22日21時許，在乙○○
    經營之攤販處，向乙○○恐嚇取財為乙○○所拒後，丁○○
    、甲○○、「黑面」與「和仔」等人復基於毀損之犯意聯絡
    ，徒手破壞店內之擺設，致令店內桌子、椅子、電話與檳榔
    攤等物不堪使用，而認被告2 人另犯刑法第354 條毀損器物
    罪等語。
二、按告訴乃論之罪，告訴人於第一審辯論終結前，得撤回其告
    訴；又告訴經撤回者，法院應諭知不受理之判決，刑事訴訟
    法第238條第1項，及第303條第3 款定有明文。
三、本件被告因毀損乙○○店內之桌子、椅子、電話與檳榔攤等
    物，經檢察官提起公訴，認被告均係犯刑法第354 條之毀損
    罪，並認此部分與前揭有罪部分，應分論併罰。爰依刑法第
    357 條規定，刑法第354 條之罪須告訴乃論。茲據告訴人乙○○於本院審理中，就毀損罪部分，聲請撤回其告訴，揆諸
    前開說明，諭知不受理之判決。
據上論斷，刑事訴訟法第299 條第1 項前段、第303 條第3 款，
刑法第28條、第346 條第1 項、第3 項、第277 條第1 項、第41
條第1 項前段、第51條第5 款、第47條第1 項、第25條，中華民
國九十六年罪犯減刑條例第2 條第1 項第3 款、第7 條、第9 條
，刑法施行法第1 條之1 ，判決如主文。
本案經檢察官丙○○到庭執行職務。
中    華    民    國    97    年    2    月    1    日
                  刑事第十二庭    審判長法  官  洪碩垣
                                        法  官  葉文博
                                        法  官  張  震
以上正本證明與原本無異。
如不服本判決應於收受本判決後10日內向本院提出上訴書狀，並
應敘述具體理由，如未敘述上訴理由者，應於上訴期間屆滿後20
日內補提理由書狀於本院（均須按他造當事人之人數附繕本）「
切勿逕送上級法院」。
中    華    民    國    97    年    2     月    4     日
                                        書記官  鄒秀珍


司法院資訊處製作；財團法人民間司法改革基金會備份。
